【裁判字號】    92,上訴,298
【裁判日期】    920417
【裁判案由】    偽造文書等
【裁判全文】
臺灣高等法院臺南分院刑事判決               九十二年度上訴字第二九八號  Ｃ
      上  訴  人  臺灣台南地方法院檢察署檢察官
      上  訴  人
      即  被  告  甲  ○  ○
      選任辯護人  王  仁  聰
右上訴人因被告偽造文書案件，不服臺灣台南地方法院九十一年度訴字第一二八七號
中華民國九十二年一月二十八日第一審判決（起訴案號：臺灣台南地方法院檢察署九
十一年度偵字第五七五四號），提起上訴，本院判決如左：
      主      文
原判決撤銷。
甲○○行使偽造私文書，足以生損害於他人，處有期徒刑柒月。
偽造於委託切結書上之「李芒」署押壹枚，沒收。
      事      實
一、甲○○意圖為自己不法之所有，於民國（下同）九十年一月三十日凌晨零時，在
    高雄縣鳳山市○○街一一九號其胞兄江正傑之住所，竊取以其母親李芒登記為所
    有權人，平日均由江正傑保管使用之車牌號碼ＹＷ─九一九五號自用小客車之行
    車執照，（親屬竊盜部分未據告訴），得手後，於同日持至台南縣永康市○○路
    七一八號之乙○○開設之中美當舖（負責人為乙○○，實際經營人為乙○○之子
    周明杰），偽造李芒全權委託其以上開小客車向中美當舖典當之委託切結書一張
    ，持向中美當舖所雇用之業務員丙○○洽辦，使中美當鋪陷於錯誤，允其典當，
    得款新台幣（下同）五十萬元，甲○○另簽發五十五萬元之本票一張，連同行車
    執照質於中美當舖，上開小客車仍由車主原車使用，足生損害於李芒與中美當舖
    。
二、案經乙○○及丙○○訴請台灣台南地方法院檢察署檢察官偵查起訴。
      理      由
一、訊據上訴人即被告甲○○對於右揭犯行坦承不諱，核與告訴人丙○○、告訴代理
    人周明杰於偵查中之指述情節相符，而被告確未經車主即其母李芒之同意而偽造
    委託書等情，亦據李芒於偵查中證述明確，並有偽造之委託切結書、被告自己簽
    發借款用之本票、行車執照與押當車輛借用保管切結書影本各一紙附卷可參，事
    證明確，被告犯行堪以認定。
二、核被告偽造李芒全權委託其以上開小客車向中美當舖典當之委託切結書一張，持
    向中美當舖典當得五十萬元，足以生損害於告訴人與其母李芒，所為係犯刑法第
    二百十六條、第二百十條之行使偽造私文書罪及同法第三百三十九條第一項之詐
    欺罪。其偽造簽名之行為屬偽造私文書之階段行為，其偽造私文書之低度行為亦
    為行使之高度行為所吸收，均不復另論。所犯行使偽造私文書與詐欺間有方法結
    果之牽連關係，應從一重之行使偽造私文書罪處斷。公訴人雖未就詐欺部份起訴
    ，惟此部份與起訴部份有方法結果之牽連關係，屬裁判上一罪，本院自得併予審
    理。
三、原審予以論罪科刑，固非無見，但查：被告偽造李芒全權委託其以上開小客車向
    中美當舖典當之委託切結書一張，持向中美當舖所雇用之業務員丙○○洽辦，典
    當得款五十萬元，另牽連觸犯同法第三百三十九條第一項之詐欺罪，原審恝置不
    論即有未洽，被告上訴意旨謂不知事情會如此嚴重云云，公訴人上訴指原審量刑
    過重云云，雖均不足採，惟原判決既有上開可議，自應由本院將原判決撤銷改判
    。爰審酌被告犯罪之動機、目的、手段、所生危害、與被害人關係及犯罪後坦承
    犯行態度良好等一切情狀，量處如主文第二項所示之刑，以資懲儆，委託切結書
    上偽造之「李芒」署押一枚，應依刑法第二百十九條宣告沒收。又公訴意旨另以
    被告自其兄長江正傑處竊取其母親李芒之行車執照得手，因認被告另涉有竊盜罪
    云云。查被告係被害人李芒之子江正傑之弟，分別為直系血親卑親屬及五親等內
    血親，依刑法第三百二十四條第二項之規定，該所犯竊盜罪須告訴乃論。本件竊
    盜部分未據被害人李芒及江正傑告訴，公訴人就此部分起訴，本應諭知不受理之
    判決，但因與前揭有罪部份有牽連犯之裁判上一罪關係，不另為不受理之諭知，
    併此敘明。
據上論斷，應依刑事訴訟法第三百六十九條第一項前段、第三百六十四條、第二百九
十九條第一項前段、刑法第二百十六條、第二百十條、第三百三十九條第一項、第五
十五條、第二百十九條、罰金罰緩提高標準條例第一條前段判決如主文。
本案經檢察官羅清溪到庭執行職務。
中    華    民    國      九十二      年      四      月      十七      日
                                  臺灣高等法院臺南分院刑事第二庭
                                      審判長法官  游    明    仁
                                            法官  陳    清    溪
                                            法官  蘇    重    信
右正本證明與原本無異。
如不服本判決，應於判決送達後十日內向本院提出上訴狀，其未敘述理由者並應於提
出上訴狀後十日內向本院補提理由書（應附繕本)。
          法院書記官  李    珍    鳳
中    華    民    國      九十二      年      四      月      十八      日
附錄法條：
刑法第二百十條：偽造、變造私文書，足以生損害於公眾或他人者，處五年以下有期
                徒刑。
刑法第二百十六條：行使第二百十條至第二百十五條之文書者，依偽造、變造文書或
                  登載不實事項或使登載不實事項之規定處斷。


司法院資訊處製作；財團法人民間司法改革基金會備份。
